【裁判字號】    97,易,3103
【裁判日期】    980416
【裁判案由】    詐欺
【裁判全文】
臺灣臺中地方法院刑事判決              97年度易字第3103號
公  訴  人  臺灣臺中地方法院檢察署檢察官
被      告  甲○○
上列被告因詐欺案件，經檢察官提起公訴（九十六年度偵緝字第
三三七八號），本院判決如下：
    主    文
甲○○所犯如附表壹編號一至三所示之罪，均累犯，各處如附表
壹編號一至三「主文欄」所示之刑。應執行有期徒刑拾月。
    犯罪事實
一、甲○○（原名江慶隆）前曾於民國八十九年十二月六日，因
    連續二次以無法兌現之空頭支票向他人詐借款項之詐欺案件
    ，由本院以八十九年度易字第五七一號判處有期徒刑五月，
    經上訴後，於九十年三月二十日由臺灣高等法院臺中分院以
    九十年度上易字第三五０號上訴駁回確定，已於九十二年七
    月七日易科罰金執行完畢。詎仍不知警惕，因經濟狀況不佳
    而缺款，明知無力提供擔保向他人借款，亦無資力清償所借
    款項，竟興起持來源不明、明知無法兌現之支票向他人詐借
    支票、現金之意，先、後三次各別起意，各次均基於詐欺取
    財之為自己不法所有意圖：（一）先於九十五年八月十六日
    ，在已成年之丁○○所經營址設臺中市南屯區麗水巷五之十
    三之一號「斯祿股份有限公司」，施用詐術，持明知無法兌
    現之來路不明之如附表貳編號一所示之支票一紙【付款人：
    三信商業銀行成功分行、發票人：煥唐企業有限公司、帳號
    ：八二九０─八號、支票號碼：ＤＡ0000000號、面
    額：新臺幣（下同）十七萬八千元、發票日：九十五年九月
    十日】，向丁○○佯稱係其經營汽車修配廠業務往來所收取
    之客票，並以之為擔保向丁○○詐借十七萬八千元，使丁○
    ○信以為真、陷於錯誤，而開立交付付款人為合作金庫黎明
    分庫、支票帳號、支票號碼不詳、面額十六萬八千五百六十
    六元（即借款金額十七萬八千元扣除五十三天之利息九千四
    百三十四元後之金額）之支票一張（起訴書誤載丁○○係交
    付現金十六萬五千元）；嗣上開支票屆期因拒絕往來退票後
    ，其復交付如附表貳編號二所示之支票一張（付款人：陽信
    銀行五甲分行、發票人：群惟企業行莊寬裕、帳號：三四四
    ─三號、支票號碼：ＡＣ0000000號、面額：十九萬
    元、發票日：九十五年十月二十五日）與丁○○作為清償之
    用，惟到期經提示亦以發票人簽章不符（尚無證據足認係無
    權發票之偽造支票）及存款不足為由而遭退票。（二）又於
    九十五年八月下旬某日，在臺中市合作金庫黎明分行，施用
    詐術，持明知無法兌現、來源不明之如附表貳編號三所示之
    支票一紙（付款人：有限責任基隆市第二信用合作社港東分
    社、發票人：阿魔斯國際股份有限公司、帳號：五０九─二
    號、支票號碼：ＲＭ0000000號、面額：十六萬五千
    元、發票日：九十五年十月十五日），向丁○○假稱係其經
    營汽車修配廠業務往來所收得之客票，且以之為擔保向丁○
    ○詐借十六萬五千元，使丁○○陷於錯誤，而交付現金十五
    萬四千七百元（即借款金額十六萬五千元扣除六十一天之利
    息一萬零三百元後之款項，起訴書誤載為十九萬元）。（三
    ）再於九十五年九月初某日，在臺中市合作金庫黎明分行，
    施用詐術持明知無法兌現、來路不明之如附表貳編號四所示
    之支票一紙（付款人：彰化商業銀行北門分行、發票人：亮
    相科技股份有限公司、帳號：０三─四九二０三─七─０號
    、支票號碼：ＣＩ0000000號、面額：十九萬八千六
    百元、發票日：九十五年十一月十日），向丁○○騙稱為其
    經營汽車修配廠業務往來所收取之客票，並以之為擔保向丁
    ○○詐借十九萬八千六百元，使丁○○陷於錯誤，而交付現
    金十八萬六千八百八十三元（即借款金額十九萬八千六百元
    扣除五十九天之利息一萬一千七百十七元後之金額）。嗣因
    其交付與丁○○供借款所用之如附表貳編號一、三、四所示
    之支票，屆期提示均因拒絕往來而退票，且其避不清償，丁
    ○○始知受騙，而於九十六年五月二日具狀向臺灣臺中地方
    法院檢察署提出告訴而查獲。甲○○於偵查中逃匿，於中華
    民國九十六年罪犯減刑條例於九十六年七月十六日生效施行
    前之同年月二日經發布通緝，迄九十六年十一月十八日下午
    四時零四分許，為警在臺南市○區○○○路與新平路口緝獲
    到案。
二、案經丁○○訴請臺灣臺中地方法院檢察署檢察官偵查起訴。
    理    由
一、本件有關以下所引用被告甲○○以外之人於審判外之言詞或
    書面陳述，而不符合刑事訴訟法第一百五十九條之一至第一
    百五十九條之四之規定者，業經公訴人及被告於本院準備程
    序明示同意作為證據，且均經本院於審理時當庭直接提示而
    為合法之調查，公訴人及被告均未於言詞辯論終結前聲明異
    議，本院審酌前開證據作成或取得之狀況，並無非法或不當
    取證之情事，且亦無顯不可信之情況，故認為適當而均得以
    作為證據，是前開證據依刑事訴訟法第一百五十九條之五之
    規定，均具有證據能力，先予敘明。
二、訊據被告甲○○固坦認有於如犯罪事實欄一、（一）至（三
    ）所示之時、地，先、後三次分別持如附表貳編號一、三、
    四所示之支票各一張，向告訴丁○○借得如犯罪事實欄一、
    （一）所示之支票一張及如犯罪事實欄一、（二）、（三）
    所示之款項，並於如附表貳編號一所示之支票到期退票後，
    又交付如附表貳編號二所示之支票一張與告訴人作為清償，
    且其交付與告訴人丁○○如附表貳編號一至四所示之支票共
    計四張，經告訴人屆期提示均遭退票，迄今仍未清償告訴人
    任何款項等情，然矢口否認有何上揭三次詐欺取財犯行，辯
    稱：伊交付與告訴人如附表貳編號一至四所示之支票，均係
    其經營汽車修配廠所收取之客票，伊並無詐欺之犯意云云。
    惟查：（一）被告有於九十五年八月十六日，在告訴人所經
    營址設臺中市南屯區麗水巷五之十三之一號「斯祿股份有限
    公司」，持如附表貳編號一所示之支票一張，借得告訴人所
    簽發之付款人為合作金庫黎明分庫、支票帳號、號碼不詳、
    面額十六萬八千五百六十六元（即借款金額十七萬八千元扣
    除五十三天之利息九千四百三十四元後之金額）之支票一張
    ，並於上開支票屆期經提示退票後，復交付如附表貳編號二
    所示之支票一張作為清償之用，惟到期經提示亦遭退票；又
    於九十五年八月下旬某日，在臺中市合作金庫黎明分行，持
    如附表貳編號三所示之支票一紙，向告訴人借款十六萬五千
    元，告訴人因此交付現金十五萬四千七百元（即借款金額十
    六萬五千元扣除六十一天之利息一萬零三百元後之款項）；
    再於九十五年九月初某日，在臺中市合作金庫黎明分行，以
    如附表貳編號四所示之支票一紙，向告訴人借款十九萬八千
    六百元，告訴人乃交付現金十八萬六千八百八十三元（即借
    款金額十九萬八千六百元扣除五十九天之利息一萬一千七百
    十七元後之金額）等情，已據證人即告訴人丁○○於本院審
    理時證述綦詳（見本院卷第一六五至一六七頁）。（二）而
    如附表貳編號一至四所示之支票，均係被告在交付與告訴人
    不久前所收受一節，已據被告於本院九十七年十一月四日準
    備程序時陳明（見本院卷第七二頁反面），被告於短期內收
    取如附表貳編號一至四所示均無法兌現之支票，已屬可疑。
    況被告就如附表貳編號一所示之支票來源，先於偵訊時供稱
    係「張浩祥」所交付抵付欠債之支票（見九十六年度偵緝字
    第三三七八號卷第四八、四九頁），於本院準備程序則改稱
    係「葉志偉」所交付之修車費用（見本院卷第二三頁、第七
    三頁反面）；就如附表貳編號二所示之支票，於本院九十七
    年八月二十一日準備程序陳稱係「張浩祥」交付供票貼之用
    （見本院卷第二三頁），於本院九十七年十一月四日準備程
    序則又稱係「葉志偉」因如附表貳編號一所示之支票跳票後
    所交付（見本院卷第七三頁反面）；就如附表貳編號三所示
    之支票，於偵訊時供稱係亨亮遊覽公司之「廖經理」交付之
    車輛噴漆款（見九十六年度偵緝字第三三七八號卷第三二頁
    ），於本院九十七年八月二十一日、同年十一月四日準備程
    序則稱係「張浩祥」所交付之支票；就如附表貳編號四所示
    之支票，於本院九十七年八月二十一日準備程序稱係「葉志
    偉」支付之修車費用（見本院卷第二三頁），於本院九十七
    年十一月四日則先、後稱係「巫總」、「廖經理」交付之噴
    漆款（見本院卷第七三頁反面），被告就如附表貳編號一至
    四所示之支票四張，係向何人收取及其收票之原因，先後所
    述均有顯然之不同，且本院依被告所提供「葉志偉」之身分
    證統一編號查址之結果，實際上該人之姓名應為「丙○○」
    （證人丙○○業經本院以證人身分傳、拘無著），被告於本
    院審理時猶稱：伊所稱交付支票之「葉志偉」，係葉子的葉
    ，志氣的氣，偉大的偉等語（見本院卷第一六七頁），被告
    對與之有面額非少之支票往來對象，竟不知基本之真實姓名
    ，亦無法提供所稱「張浩祥」、「巫總」、「廖經理」之年
    籍資料供以查證，且如附表貳編號一至三所示之支票背面之
    背書人分別係「林義誠」、「林湯賢」、「林奇峰」，至如
    附表貳編號四所示之支票則無前手之背書簽名，又如附表貳
    編號一至四所示之支票均無發票人之背書等情，有上揭支票
    之正、反面影本在卷可參（如附表貳編號一至四之支票，依
    序見九十六年度偵緝字第三三七八號卷第五三、五四頁、九
    十六年度偵字第一一四四九號卷第五頁、第四頁及第六頁）
    ，被告於本院審理時並稱：伊確未要求交票之人背書，且其
    並不認識上揭支票背面之背書人「林義誠」、「林湯賢」、
    「林奇峰」等語（見本院卷第一八二頁反面、第一八三頁）
    ，雖被告於本院九十七年十一月四日準備程序辯稱：伊沒有
    要求交票之人背書，係出於疏忽云云（見本院卷第七四頁）
    ，然被告於本院審理時陳稱伊經營汽車修配廠已有多年，亦
    有支票交易往來及背書之經驗，並知悉支票背書之義意及效
    果等語（見本院卷第一八二頁反面、第一八三頁），而被告
    竟就如附表貳編號一至四所示之支票，均未要求交付支票者
    背書，顯與常情有悖，被告辯稱係因疏失云云，委無可採，
    被告對於如附表貳編號一至四所示之支票，均係無法兌現之
    來源不明之支票，主觀上顯有所認識，其明知如附表貳編號
    一、三、四所示之支票均無法兌現，竟仍持以向告訴人佯稱
    係其經營修配廠業務往來所收取之客票云云，以向告訴人詐
    借支票及現金，被告自有施用詐術而使告訴人陷於錯誤以交
    付支票或現金之詐欺行為甚明。（三）再被告於如犯罪事實
    欄一、（一）至（三）所示之時間，向告訴人詐得如犯罪事
    實欄一、（一）至（三）所示之支票及現款後，迄今均未清
    償分文，已據證人即告訴人丁○○於本院審理時證述明確（
    見本院卷第一六七頁正、反面），足認被告於如犯罪事實欄
    一、（一）至（三）所示之時間向告訴人詐借支票及現金時
    ，確已無資力清償，且主觀上具有詐欺取財之為自己不法所
    有意圖。（四）再如附表貳編號二所示之支票，經告訴人屆
    期提示後，雖以存款不足及發票人簽章不符為由而退票，有
    退票理由單一件在卷可憑（見九十六年度偵字第一一四四九
    號卷第五頁），然尚無積極證據足認上揭發票人簽章不符之
    原因，係出於無制作權人所為，且縱該支票有遭偽造發票之
    情事，亦乏被告主觀上知悉支票係偽造之事證，尚難認被告
    涉有行使偽造有價證券之罪嫌，附予敘明。（五）此外，復
    有如附表貳編號一、三、四所示支票之退票理由單（其退票
    理由均為「拒絕往來戶」，見九十六年度偵緝字第三三七八
    號卷第五三頁、九十六年度偵字第一一四四九號卷第四頁、
    第六頁）、三信商業銀行股份有限公司九十七年十月二十八
    日三信銀管字第九七０三二七八號函附之開戶資料、客戶帳
    卡明細單、支票存款退票記錄表（見本院卷第五五至六九頁
    ）、陽信銀行五甲分行九十七年十月三十日陽信五甲字第九
    七０００四二號函附之開戶資料、支票存款歷史交易、客戶
    交易明細列印、票據退票註記登記簿（見本院卷第八二至九
    二頁）、有限責任基隆市第二信用合作社九十七年十月三十
    日基二信社總字第二二八０號函附之客戶存提明細表（見本
    院卷第九三至一二二頁）及彰化商業銀行北門分行九十七年
    十一月十七日彰北門字第０九七００二八０三號函附之支票
    存款開戶申請書、退票明細查詢、支票存款帳戶、交易明細
    查詢（見本院卷第一二三至一五三頁）在卷可佐，本件事證
    明確，被告前開三次詐欺取財犯行均洵足認定。
三、核被告如犯罪事實欄一、（一）至（三）所為，均係犯刑法
    第三百三十九條第一項之詐欺取財罪。被告所犯上開三罪，
    犯意各別，行為時間互異，應予分論併罰。又被告前曾於八
    十九年十二月六日，因連續二次以無法兌現之空頭支票向他
    人詐借款項之詐欺案件，由本院以八十九年度易字第五七一
    號判處有期徒刑五月，經上訴後，於九十年三月二十日由臺
    灣高等法院臺中分院以九十年度上易字第三五０號上訴駁回
    確定，已於九十二年七月七日易科罰金執行完畢，有本院八
    十九年度易字第五七一號刑事判決、臺灣高等法院臺中分院
    九十年度上易字第三五０號刑事判決（見九十六年度偵字第
    一一四四九號卷第七至十頁）、臺灣臺中地方法院檢察署刑
    案資料查註紀錄表、臺灣高等法院被告全國前案紀錄表各一
    份在卷可考，其於五年以內故意再犯本件有期徒刑以上之三
    罪，均為累犯，各應依刑法第四十七條第一項之規定加重其
    刑。爰審酌被告之素行、犯罪之動機、目的均係為圖一己之
    私利、如犯罪事實欄一、（一）至（三）所示三次詐欺取財
    之手段、各次詐欺所得之財物、對告訴人丁○○所生之損害
    及被告犯罪後之態度等一切情狀，就其三次所為之詐欺取財
    犯行，分別量處如附表壹編號一至三「主文欄」所示之刑，
    並定應執行刑如主文所示，以示懲儆。末查，中華民國九十
    六年罪犯減刑條例固已於九十六年七月四日公布，並自同年
    七月十六日生效施行，且上開條例第二條第一項第三款規定
    ：「犯罪在中華民國九十六年四月二十四日以前者，除本條
    例另有規定外，依下列規定減刑：三、有期徒刑、拘役或罰
    金，減其刑期或金額二分之一。」，然同條例第五條則明定
    ：「本條例施行前，經通緝而未於中華民國九十六年十二月
    三十一日以前自動歸案接受偵查、審判或執行者，不得依本
    條例減刑。」。本件被告前於偵查中逃匿，於中華民九十六
    年罪犯減刑條例於九十六年七月十六日生效施行前之同年月
    二日經發布通緝，迄九十六年十一月十八日下午四時零四分
    許，為警在臺南市○區○○○路與新平路口緝獲到案，有臺
    灣臺中地方法院檢察署通緝書、臺南市警察局通緝案件移送
    書各一件在卷可考，是被告所犯上開三次詐欺取財犯行，依
    前開條例第五條之規定，自均不得依該條例予以減刑，併予
    敘明。
據上論斷，應依刑事訴訟法第二百九十九條第一項前段，刑法第
三百三十九條第一項、第四十七條第一項、第五十一條第五款，
刑法施行法第一條之一第一項、第二項前段，判決如主文。
本案經檢察官乙○○到庭執行職務
中    華    民    國    98    年    4     月    16    日
                  刑事第十庭    審判長法  官  李雅俐
                                      法  官  王世華
                                      法  官  柯雅惠
以上正本證明與原本無異。
如不服本判決應於收受判決後10日內向本院提出上訴書狀，並應
敘述具體理由；其未敘述上訴理由者，應於上訴期間屆滿後20日
內向本院補提理由書（均須按他造當事人之人數附繕本）「切勿
逕送上級法院」。
                                      書記官  莊金屏
中    華    民    國    98    年    4     月    16    日
附錄論罪科刑法條：
刑法第三百三十九條：
意圖為自己或第三人不法之所有，以詐術使人將本人或第三人之
物交付者，處五年以下有期徒刑、拘役或科或併科一千元以下罰
金。
以前項方法得財產上不法之利益或使第三人得之者，亦同。
前二項之未遂犯罰之。
附表壹：
┌──┬───────┬───────────────────────┐
│編號│犯  罪  事  實│          主        文        欄              │
├──┼───────┼───────────────────────┤
│一  │如犯罪事實欄一│甲○○意圖為自己不法之所有，以詐術使人將本人之│
│    │、（一）所示。│物交付，累犯，處有期徒刑肆月。                │
├──┼───────┼───────────────────────┤
│二  │如犯罪事實欄一│甲○○意圖為自己不法之所有，以詐術使人將本人之│
│    │、（二）所示。│物交付，累犯，處有期徒刑肆月。                │
├──┼───────┼───────────────────────┤
│三  │如犯罪事實欄一│甲○○意圖為自己不法之所有，以詐術使人將本人之│
│    │、（三）所示。│物交付，累犯，處有期徒刑肆月。                │
└──┴───────┴───────────────────────┘
附表貳：
一、付款人：三信商業銀行成功分行、發票人：煥唐企業有限公
    司、帳號：八二九０─八號、支票號碼：ＤＡ000000
    0號、面額：十七萬八千元、發票日：九十五年九月十日之
    支票一張。
二、付款人：陽信銀行五甲分行、發票人：群惟企業行莊寬裕、
    帳號：三四四─三號、支票號碼：ＡＣ0000000號、
    面額：十九萬元、發票日：九十五年十月二十五日之支票一
    張。
三、付款人：有限責任基隆市第二信用合作社港東分社、發票人
    ：阿魔斯國際股份有限公司、帳號：五０九─二號、支票號
    碼：ＲＭ0000000號、面額：十六萬五千元、發票日
    ：九十五年十月十五日之支票一張。
四、付款人：彰化商業銀行北門分行、發票人：亮相科技股份有
    限公司、帳號：０三─四九二０三─七─０號、支票號碼：
    ＣＩ0000000號、面額：十九萬八千六百元、發票日
    ：九十五年十一月十日之支票一張。


司法院資訊處製作；財團法人民間司法改革基金會備份。
